臺灣板橋地方法院交通事件裁定　　　 100年度交聲字第1420號
原處分機關　臺北市交通事件裁決所
異　議　人　曾怡萍
即受處分人
上列異議人即受處分人因違反道路交通管理處罰條例案件，對於
臺北市交通事件裁決所於中華民國100 年4 月25日所為之裁決處
分（北市裁罰字第裁22-AEY474763號）聲明異議，本院裁定如下
：
    主  文
異議駁回。
    理  由
一、原處分意旨略以：異議人即受處分人曾怡萍前於民國94年1
    月1 日因有「在道路收費停車處所停車不依規定繳費」之違
    規情形，經舉發後，仍因異議人逾期未到案，乃由交通部公
    路總局臺北區監理所宜蘭監理站於95年5 月23日以宜監字第
    裁43-1A0000000號違反道路交通管理事件裁決書逕行裁決，
    裁決書於95年5 月25日寄存於壯圍郵局，然因異議人仍逾期
    未到案，該站便於95年7 月8 日依規定逕行註銷異議人之駕
    駛執照1 年，其後異議人仍未重新考領或申請核發，是異議
    人於100 年3 月6 日騎乘車號861-BCT 號重型機車行駛，其
    確有駕駛執照經註銷仍駕駛機器腳踏車之違規情節，爰裁處
    異議人罰鍰新臺幣（下同）6,000 元，並扣繳其駕駛執照等
    語。
二、異議人異議意旨略以：伊於94年1 月1 日在建成平面停車場
    停放機車，因一直未收到裁決書，查證後方知係寄存在壯圍
    郵局，伊鄰居亦不曾轉交，故不知駕照已被吊銷，進而遭致
    本件舉發，為此聲明異議，請求撤銷原處分等語。
三、經查：
（一）按汽車駕駛人，駕駛執照業經吊銷、註銷仍駕駛小型車或
      機器腳踏車者，處6,000 元以上12,000元以下罰鍰，並當
      場禁止其駕駛，駕駛執照應扣繳之，道路交通管理處罰條
      例第21條第1 項第4 款、第4 項分別定有明文。次按所謂
      「汽車」，係指在道路上不依軌道或電力架線而以原動機
      行駛之車輛（包括機器腳踏車），同條例第92條第1 項所
      授權訂立之道路交通安全規則第2 條第1 項第1 款亦有明
      文規定，故機車駕駛人如有上開違規情形，亦有該處罰規
      定之適用。而按違反道路交通管理事件統一裁罰基準及處
      理細則第5 條規定，處理違反道路交通管理事件，有關文
      書之送達程序，依行政程序法之規定；而行政機關對於文
      書之送達，於應受送達人之住居所、事務所或營業所為之
      ，於應送達之處所不獲會晤應受送達人時，得將文書付與
      有辨別事理能力之同居人、受雇人或應送達處所之接收郵
      件人員，如不能依前開方式送達者，得將文書寄存送達地
      之地方自治或警察機關，並作送達通知書兩份，一份黏貼
      於應受送達人住居所、事務所營業所或其就業處所門首，
      另一份交由鄰居轉交或置於該送達處所信箱或其他適當位
      置，以為送達，前項情形如由郵政機關為送達者，得將文
      書寄存於送達地之郵政機關，行政程序法第72條第1 項、
      第73條第1 項及第74條第1 項、第2 項復分別規定明確。
（二）查異議人並不爭執前於94年1 月1 日，其曾有「在道路收
      費停車處所停車不依規定繳費」之違規情形，後經依法舉
      發，仍因異議人未遵期繳費或到案陳述意見，乃由交通部
      公路總局臺北區監理所宜蘭監理站於95年5 月23日開立宜
      監字第裁43-1A0000000號違反道路交通管理事件裁決書，
      依94年9 月1 日修正施行前之道路交通管理處罰條例第56
      條第1 項第11款規定裁處罰鍰1,200 元（此部分雖非屬本
      件異議範圍且已確定，然未適用有利於異議人之修正後該
      條例第56條第2 項規定尚有未恰），且限命於95年6 月22
      日前繳納，及依95年7 月1 日修正施行前之同條例第65條
      第1 項第3 款規定在異議人逾期不繳納上述罰鍰時，另將
      易處吊扣駕駛執照2 個月，若於95年7 月7 日前仍不繳送
      駕駛執照，則再易處吊銷之裁罰。前開裁決書經送異議人
      當時之戶籍地即宜蘭縣壯圍鄉○○路54號，因未獲晤異議
      人或其同居人、受雇人、其他有權接收郵件人員，嗣已於
      95年5 月25日將之寄存於送達地之郵政機關即壯圍郵局，
      同時製作送達通知書兩份，一份黏貼於前址，一份交由鄰
      居轉交，而完成寄存程序等情，另有前揭裁決書、送達證
      書與異議人遷徙紀錄資料查詢結果等資料存卷可參，則依
      行政程序法第74條第1 項規定所為之寄存送達，本未準用
      民事訴訟法第138 條第2 項規定，自應於寄存送達之95年
      5 月25日當天便生送達之效力（臺灣高等法院暨所屬法院
      97年法律座談會刑事類提案第42號審查意見、司法院大法
      官會議釋字第667 號解釋意旨參照）。是異議人既不否認
      斯時不曾遵期繳納罰鍰及送回駕駛執照，其所持普通重型
      機車駕駛執照依卷內之機車駕照基本資料查詢結果所示，
      自95年7 月8 日起應已經易處吊銷，並遭逕行註銷無誤，
      凡此更不因異議人是否實際收得該次裁決書而異其判斷。
（三）異議人所持重型機車駕駛執照原於95年7 月8 日已經吊銷
      ，並為監理機關逕行註銷，異議人俟於100 年3 月6 日騎
      乘車號861-BCT 號重型機車上路，且為其所自承此情，自
      屬駕駛執照經註銷後仍予駕駛機器腳踏車之行為。是異議
      人於同日行經臺北市○○○路310 巷時為臺北市政府警察
      局中山分局警備隊員警攔停後，經認其違規屬實，乃掣製
      北市警交字第AEY47463號舉發違反道路交通管理事件通知
      單當場舉發，再經臺北市交通事件裁決所（下稱原處分機
      關）查證明確，另以北市裁罰字第裁22-AEY47463 號違反
      道路交通管理事件裁決書，依道路交通管理處罰條例第21
      條第1 項第4 款、第4 項（裁決書漏載此項）之規定，裁
      處異議人罰鍰6,000 元並扣繳其駕駛執照，前後舉發、裁
      決當無任何錯誤可言。異議人固以其不知駕駛執照已經註
      銷為辯，然按行政罰法第7 條第1 項規定：「違反行政法
      上義務之行為非出於故意或過失者，不予處罰」。考量其
      立法理由係因現代化國家基於「有責任始有處罰」之原則
      ，對於違反行政法上義務之處罰，應以行為人主觀上有可
      非難性及可歸責性為前提，如行為人主觀上並非出於故意
      或過失情形，應無可非難性及可歸責性，則依其反面解釋
      ，行為人倘有過失，仍應處罰。準此，異議人未依指示繳
      納停車規費在先，待有所遲延，復不積極確認裁決通知曾
      否送達戶籍地址在後，其對駕駛執照終遭註銷此點，本應
      注意且能夠注意，卻疏忽未予注意，是異議人就其在駕駛
      執照已經註銷情形下，猶仍騎車致生違規情事，當具過失
      明甚，所持前揭辯解要無足採。
四、綜上所述，異議人確有駕駛執照業經註銷，而仍駕駛機器腳
    踏車之違規狀況已屬顯然，原處分機關依憑如上規定及違反
    道路交通管理事件統一裁罰基準表作成之本件裁決，於法核
    無違誤不當之處，應予維持，從而，本件異議為無理由，爰
    予駁回。
據上論斷，應依道路交通事件處理辦法第18條，裁定如主文。
中    華    民    國   100    年    5     月    11    日
                  交通法庭  法  官  盧軍傑
上列正本證明與原本無異。
如不服本裁定，應於裁定送達後五日內敘明抗告理由，向本院提
出抗告狀。
                            書記官  周玉茹
中    華    民    國   100    年    5     月    12    日